【裁判字號】    99,易,2287
【裁判日期】    990827
【裁判案由】    妨害名譽
【裁判全文】
臺灣臺中地方法院刑事判決              99年度易字第2287號
公  訴  人  臺灣臺中地方法院檢察署檢察官
被      告  丙○○
上列被告因妨害名譽案件，經檢察官提起公訴（99年度偵字第11
228號），及移送併辦（99年偵字第15110號），本院判決如下：
    主    文
丙○○犯散布文字誹謗罪，處有期徒刑月，如易科罰金，以新
臺幣壹仟元折算壹日。
    犯罪事實
一、丙○○前為丁○○、乙○○之姊夫，緣丙○○因不滿丁○○
    、乙○○未照顧其胞姊即丙○○之前妻羅曉薇，竟意圖散布
    於眾，基於誹謗及公然侮辱之犯意，於民國98年12月13日凌
    晨1時38分15秒，在其位在苗栗縣苗栗市福星里12之5號之住
    處內，利用電腦網路設備，連接網際網路，以署名「@#$%^&
    」，至丁○○於網站上架設供不特定人得共見共聞之部落格
    ，接續以文字發表「我一直不敢想像，會有什麼家庭如你家
    一般齷齪，你媽一走就開始緊盯遺產，父不父子不子的，ㄟ
    ...也沒錯啦，蛇鼠一窩。憑良心講在你家來說妳算好的，
    但妳的嘴跟大腦一樣差勁，如果只為了享樂與自由，就能把
    手足之情給拋的遠遠嗎？」、「妳自己好好想想，大奶不是
    啥鳥不起的事，頂多是給男人捏捏戳戳罷了，又有何用????
    ???」等之言論，而公然指摘此等足以毀損丁○○名譽之事
    ；丙○○復接續於同日凌晨1時49分許起至凌晨2時4分許止
    ，在其上開住處內，使用其向威寶電信股份有限公司所申請
    0000000000號行動電話門號之無線上網服務，以筆記型電腦
    連結至雅虎奇摩網站之部落格網頁，並以其所申請使用之
    lcko@kimo.com之帳號登入後，在該網頁中由乙○○所架設
    ，不特定多數人均得以共見共聞之部落格留言板上（網址為
    http://tw.myblog.yahoo.com/jw!Y_.jqMmVCQTUIZZACzNN/g
    uestbook），以「@#$%^&」之暱稱，接續張貼發表內容為「
    你竟然膽敢把天狗部落拿出來？山上的祖靈會給你這不肖子
    孫逞罰的...你有幫忙賣過山上的農產嗎？？？肯定沒有。
    別口口聲聲拿『天狗』唬人，是男人就自己回苗栗把家清理
    乾淨，垃圾窩你也敢說你孝順嗎？唉...」、「一個把自己
    親大姊趕出家門，只為順利繼承家產的狗東西，也能夠格在
    臺北混？你幫你外公山上的農產盡了所少力？沒有喔。你外
    公山上土地被徵收，你做了什麼？連號召山上族人你都沒這
    能耐，也能拿『天狗』出來嗎？你知道梅園村包含了天狗、
    梅園，還有哪些地方嗎？別只會學你二姊刪文，不敢回應。
    做出男人該有的心胸吧~~~」、「果然是賤種發言人，柯老
    師的悲哀...」等含有侮辱性文字之留言，誹謗乙○○之名
    譽，並公然侮辱乙○○。嗣經乙○○發現後，報警循線查獲
    上情。
二、案經乙○○於98年12月13日凌晨4時許訴由臺北縣警察局永
    和分局報告臺灣臺中地方法院檢察署檢察官偵查起訴，及經
    丁○○於99年6月11日訴由臺灣臺中地方法院檢察署檢察官
    偵查後移送併辦。
    理    由
一、證據能力之說明﹕
    按「被告以外之人於偵查中向檢察官所為之陳述，除顯有不
    可信之情況者外，得為證據」，刑事訴訟法第159條之1第2
    項定有明文。此乃立法者以刑事訴訟法規定檢察官代表國家
    偵查犯罪、實施公訴，依法有訊問被告、證人、鑑定人之權
    ，且實務運作時，偵查中檢察官向被告以外之人所取得之陳
    述，原則上均能遵守法律規定，不致違法取供，其可信性極
    高，為兼顧理論與實務為由，而對「被告以外之人於偵查中
    向檢察官所為之陳述」，例外設定其具備非顯不可信之要件
    時，得為證據。本件關於以下論及之證人即告訴人乙○○、
    丁○○於偵查中向檢察官所為之陳述，業經具結且查無顯不
    可信之情形存在，依上開刑事訴訟法第159條之1第2項規定
    ，具證據能力。
二、認定犯罪事實所憑之證據及理由﹕
    上揭犯罪事實，業據被告坦承不諱，核與證人即告訴人乙○○、丁○○於偵訊中之具結證述均相符，復有被告發表前開
    留言之網頁畫面列印資料、lcko@kimo.com帳號之申請基本
    資料及登入IP位址紀錄、該登入IP位址之申請者及行動電話
    門號資料、威寶電信股份有限公司函文等在卷可稽，足認被
    告之自白與事實相符。本件事證明確，被告之犯行洵堪認定
    。另被告所傳述之關於告訴人將其胞姊趕出家門等情，縱能
    證明為真實，亦係涉於私德而與公共利益無關，而不得依刑
    法第310條第3項規定阻卻違法；是以關於被告所傳述之足以
    毀損告訴人名譽之事是否為真實，核無調查之必要，併予敘
    明。
三、論罪科刑﹕
    核被告所為，係犯刑法第309條第1項公然侮辱罪、第310條
    第2項加重誹謗罪。被告以一散布文字之行為，同時觸犯公
    然侮辱罪、加重誹謗罪二罪名，為想像競合犯，應從一重論
    以刑法第310條第2項加重誹謗罪。又被告於密接之時間內，
    在其住處上網，於告訴人丁○○、乙○○之部落格上發表上
    開內容之文字，應屬接續犯之一行為；其以一行為，同時誹
    謗告訴人丁○○、乙○○之名譽，為想像競合犯，應論以一
    罪。移送併辦部分與起訴之犯罪事實具有想像競合犯之裁判
    上一罪之關係，為起訴效力所及，本院自當併予審理，附此
    敘明。爰審酌被告因不滿告訴人未照顧其前妻，竟不思以平
    和理性之方式溝通處理，而於告訴人乙○○、丁○○所架設
    ，不特定多數人均得以共見共聞之部落格留言板上，以侮辱
    性之文字，發表足以毀損告訴人乙○○、丁○○名譽之文章
    ，侵害告訴人乙○○、丁○○二人之名譽，所為實值非難；
    又被告於犯罪後雖坦承犯行，惟並未以誠懇之態度向告訴人
    乙○○、丁○○表示歉意，亦未賠償告訴人之名譽損失等一
    切情狀，量處如主文所示之刑，並諭知易科罰金之折算標準
    。
四、適用之法律﹕
  (一)刑事訴訟法第299條第1項前段。
  (二)刑法第309條第1項、第310條第2項、第55條、第41條第1項
    前段。
  (三)刑法施行法第1條之1第1項、第2項前段。
本案經檢察官甲○○到庭執行職務。
中    華    民    國    99    年    8     月    27    日
                      刑事第十六庭  法  官  戴嘉慧
以上正本證明與原本無異。
如不服本判決應於收受判決後10日內向本院提出上訴書狀，並應
敘述具體理由；其未敘述上訴理由者，應於上訴期間屆滿後20日
內向本院補提理由書 (均須按他造當事人之人數附繕本)「切勿
逕送上級法院」。
告訴人或被害人對於判決如有不服具備理由請求檢察官上訴者，
其上訴期間之計算係以檢察官收受判決正本之日期為準。
                                    書記官  劉晴芬
中    華    民    國    99    年    8     月    27    日
【附錄本案論罪科刑法條】
《中華民國刑法第309條（公然侮辱罪）》
公然侮辱人者，處拘役或3百元以下罰金。
以強暴犯前項之罪者，處1年以下有期徒刑、拘役或5百元以下罰
金。
《中華民國刑法第310條（誹謗罪）》
意圖散布於眾，而指摘或傳述足以毀損他人名譽之事者，為誹謗
罪，處1年以下有期徒刑、拘役或5百元以下罰金。
散布文字、圖畫犯前項之罪者，處2年以下有期徒刑、拘役或1千
元以下罰金。
對於所誹謗之事，能證明其為真實者，不罰。但涉於私德而與公
共利益無關者，不在此限。

司法院資訊處製作；財團法人民間司法改革基金會備份。
